【裁判字號】    90,上訴,629
【裁判日期】    900426
【裁判案由】    偽造文書等
【裁判全文】
台灣高等法院刑事判決                             九十年度上訴字第六二九號
    上  訴  人
    即  被  告  丙○○
右上訴人，因偽造文書等案件，不服臺灣宜蘭地方法院，八十九年度訴字第二○六號
，中華民國八十九年十二月七日第一審判決（起訴案號：台灣宜蘭地方法院檢察署八
十九年偵緝字第一三三號、第一三四號、八十九年度偵字第一八二四號），提起上訴
，本院判決如左：
    主  文
上訴駁回。
    事  實
丙○○曾因違反麻醉藥品管理條例案件，經判處有期徒刑六月，於民國 （以下同）
八十七年十二月六日執行完畢。仍不知悔改，於八十八年五月間某日，在其任職之宜
蘭縣羅東鎮○○路一五二號連連春電視購物店內，見前來應徵之乙○○患有精神上之
疾病，利用林某交付身分證及印章辦理健保手續之機會，竟意圖為自己不法之所有，
將其所持有林某之身分證及印章予以侵占入己，並基於變造證書之犯意，將乙○○之
身分證換貼自己之照片予以變造，備供使用，足以生損害於乙○○。旋於八十八年八
月十三日，意圖為自己不法之利益，至宜蘭縣羅東鎮○○路之全虹電信商店，行使前
揭變造之林某身分證，並偽以乙○○之名義署名於「和信ＯＮＬＩＮＥ服務申請表」
上（未蓋印章），而偽造該私文書，利用不知情之全虹電信商店承辦人，持向和信電
訊股份有限公司（下稱和信電訊）行使，以申請行動電話門號，使該公司陷於錯誤，
而核發乙○○名義0000000000號之行動電話門號，丙○○進而使用該行動
電話門號撥打電話，詐得免予支付通訊費用達新台幣（下同）三萬二千八百九十一元
之不法利益，足以生損害於乙○○及和信電訊。嗣為警查獲，並扣得變造之乙○○身
分證一張及「乙○○」之印章一枚。
    理  由
一、上訴人即被告丙○○經合法傳喚未到庭，惟於原審訊據被告丙○○對於右揭犯罪
    事實坦承不諱，核與被害人乙○○及其母甲○○○指證之情節相符，復有扣案之
    變造之身分證一張、印章一個足憑，並有和信ＯＮＬＩＮＥ服務申請表、行動電
    話身分證件被盜用申報書附卷可稽。被告使用該行動電話，通訊費用為三萬二千
    八百九十一元，有和信電信委託聯立法律事務所發函向乙○○催繳之函文可資為
    證。事證明確，被告犯行應堪認定。
二、核被告所為，係犯刑法第三百三十五條第一項侵占罪、第二百十六條、第二百十
    二條行使變造身分證罪、第二百十六條、第二百十條行使偽造私文書罪、第三百
    三十九條第二項之詐欺得利罪。被告偽造署押為偽造私文書之部分行為，不另論
    罪，其偽造私文書及變造特種文書後，復持以行使，其偽造之低度行為為行使之
    高度行為吸收。所犯前開侵占、行使變造特種文書、行使偽造私文書及詐欺得利
    罪四罪間，有方法、結果之牽連關係，應依刑法第五十五條從一重之行使偽造私
    文書罪論處。被告曾因違反麻醉藥品管理條例案件，經判處有期徒刑六月，於八
    十七年十二月六日執行完畢，五年以內再犯本件有期徒刑以上之罪，為累犯，依
    刑法第四十七條規定加重其刑。
三、原審認被告罪證明確適用刑法第三百三十五條第一項、第二百十六條、第二百十
    二條、第二百十條、第三百三十九條第二項、第五十五條、第四十七條、第二百
    十九條、第三十八條第一項第二款、罰金罰鍰提高標準條例第一條前段，之規定
    並審酌被告犯罪之動機、目的、手段、犯罪時所受之刺激及其品性、生活狀況、
    智識程度、犯罪所生之損害，及犯罪後態度等一切情狀，量處有期徒刑拾月。「
    和信電信ＯＮＬＩＮＥ申請表」上偽造「乙○○」之署押一枚，依刑法第二百十
    九條沒收之；變造乙○○之身分證上之被告照片一張為被告所有，且係供本件犯
    罪所用之物，應依刑法第三十八條第一項第二款宣告沒收，至扣案之乙○○印章
    一枚，被告並未盜用於申請表上，爰不予宣告沒收。原判決，認事用法，核無違
    誤。
四、原審復以，公訴人另以被告於八十九年七月初某日，涉有變造駕駛執照之罪嫌，
    因認被告主觀上應有隨時伺機基於概括犯意變造證件之犯意，與前揭已起訴部分
    有連續犯之裁判上一罪關係，而移送併辦。惟查，移送併辦部分之犯罪時間與前
    揭論罪科刑部分之犯行相隔年餘，時間上已非密接。且被告於原審審理中亦自承
    變造乙○○身分證後，並無嗣後伺機取得證件予以變造之犯意，足見與移送併辦
    部分並無概括犯意，從而不能認此二案有連續犯之裁判上一罪關係，原判決就併
    辦部分，退還檢察官由檢察官另行偵查起訴，亦核無違誤。
五、被告上訴狀空言不服判決，為無理由，應予駁回。又被告經合法傳喚無正當理由
    不到庭，爰不待其陳述逕行判決。
據上論斷，應依刑事訴訟法第第三百六十八條、第三百七十一條判決如主文。
中      華      民      國      九十     年    四      月    二 十六    日
                                    審判長法  官  陳  祐  治
                                          法  官  魏  新  國
                                          法  官  黃  賽  月
右正本證明與原本無異。
如不服本判決應於收受送達後十日內向本院提出上訴書狀，其未敘述上訴之理由者並
得於提起上訴後十日內向本院補提理由書（均須按他造當事人之人數附繕本）。
                                          書記官  葉  國  乾
中    華    民    國     九十     年       四       月       二十七     日
附錄本案論罪科刑法條全文
刑法第三百三十五條第一項
意圖為自己或第三人不法之所有，而侵占自己持有他人之物者，處五年以下有期徒刑
、拘役或科或併科一千元以下罰金。
刑法第二百十六條
行使第二百十條至第二百十五條之文書者，依偽造、變造文書或登載不實事項或使登
載不實事項之規定處斷。
刑法第二百十二條
偽造、變造護照、旅券、免許證、特許證及關於品行、能力、服務或其他相類之證書
、介紹書，足以生損害於公眾或他人者，處一年以下有期徒刑，拘役或三百元以下罰
金。
刑法第二百十條
偽造、變造私文書，足以生損害於公眾或他人者，處五年以下有期徒刑。
刑法第三百三十九條第二項
以前項方法得財產上不法之利益或使第三人得之者亦同。


司法院資訊處製作；財團法人民間司法改革基金會備份。
